臺灣板橋地方法院刑事判決　　　　　　 94年度交易字第110號
公　訴　人　臺灣板橋地方法院檢察署檢察官
被　　　告　丙○○
上列被告因過失傷害案件，經檢察官提起公訴（93年度調偵字第
350號），本院判決如左：
    主  文
丙○○因過失傷害人致重傷，處有期徒刑陸月，如易科罰金，以
佰元折算壹日。
    事  實
一、丙○○考領有合法普通小型車駕駛執照，於民國92年9 月7
    日下午6 時45分許，駕駛向其友人戊○○商借之車號
    2482-DF 號自用小貨車，沿臺北縣樹林市○○路往臺北縣鶯
    歌鎮方向行駛，途經臺北縣樹林市○○路2 之1 號前時，本
    應注意車輛欲超越同一車道之前車時，須先按鳴喇叭單響或
    變換燈光1 次，且前行車減速靠邊或以手勢或亮右方向燈表
    示允讓後，始得超越，亦應注意應顯示左方向燈並於前車左
    側保持半公尺以上之間隔始得超過，而依當時日間自然光線
    、柏油路面乾燥無缺陷、無障礙物且視距良好等情形，並無
    不能注意之情事，適有丁○○騎乘車號PWA-150 號重型機車
    後載甲○○亦沿中華路同向行駛於丙○○前方，丙○○於超
    越丁○○所騎乘之重型機車時，竟疏未保持安全間距，致其
    所駕駛自用小貨車之右後車身擦撞丁○○所騎乘重型機車之
    左前車把手，該重型機車因而失去平衡倒地，致丁○○受有
    左足部壓碎傷、左足踝骨折、左腓骨骨折、左掌骨多處骨折
    之傷害，雖經赴長庚紀念醫院、光田綜合醫院治療，仍於93
    年6 月11日在臺中榮民總醫院接受左膝下截肢手術，術後需
    使用義肢，致丁○○受有一肢機能毀敗之重傷害。丙○○肇
    事後在警員前往現場處理尚未知悉肇事人前，在場向警員自
    首其本人駕車致人受傷之犯行，進而接受裁判。
二、案經丁○○告訴臺灣苗栗地方法院檢察署呈請臺灣高等法院
    檢察署檢察長令轉臺灣板橋地方法院檢察署檢察官偵查起訴
    。
    理  由
一、訊據被告丙○○固不否認向其友人戊○○商借車號2482-DF
    號自用小貨車，於前揭時、地，駕駛該車與告訴人丁○○所
    騎乘後載甲○○之車號PWA-150 號重型機車發生擦撞，致告
    訴人失去平衡倒地，並受有前開傷害之事實，而上開自用小
    貨車與重型機車擦撞等情，亦據告訴人指訴、證人甲○○、
    乙○○證述情節相符；商借該車部分事實亦核與證人戊○○
    於偵查中證述情節相符。並有臺北縣政府警察局樹林分局交
    通分隊A2類交通事故談話紀錄、道路交通事故現場圖、道路
    交通事故調查報告表（一）、（二）、交通事故補充資料表
    各乙份及現場照片10幀附卷可稽。惟矢口否認有何過失傷害
    犯行，辯稱：伊並未在肇事地點超車，本件車禍應係告訴人
    所騎乘之重型機車從後方擦撞伊所致云云。然查：告訴人騎
    乘前開重型機車與被告同方向直行，告訴人靠右側路邊行駛
    ，被告從告訴人左側超車始撞到伊之事實，迭經告訴人於警
    詢時、偵查中及本院審理中指訴綦詳，所述前後一致。證人
    甲○○於偵查中及本院審理中復證稱：告訴人當時騎乘之重
    型機車係靠外側車道右側行駛，車速緩慢，被告自告訴人左
    側超車，始擦撞到告訴人所騎乘之重型機車車前左把手，並
    致告訴人及證人失去平衡倒地，核與告訴人所指訴之情節相
    符。反觀被告於事故發生後，接受員警製作談話紀錄時曾自
    陳：由後視鏡發現右後方（車身）被乙部機車的左側把手擦
    撞到，之後機車就倒地而肇事，惟於本院審理中則改稱沒有
    注意到告訴人的車子，是聽到劃到的聲音才發覺有異，可能
    是告訴人機車之把手劃到其車子，然後腳好像被其壓過去，
    聽到卡到的聲音後，其有看到告訴人的車子，前後供述並不
    一致。況果如被告於本院準備程序中所自承其未曾注意到告
    訴人所騎乘之車輛，是聽到劃到的聲音才發覺有異，則其既
    未注意告訴人所騎乘之車輛於先，又如何得知係告訴人擦撞
    其右後車身始釀事故於後？是被告供詞反覆，告訴人指訴則
    前後一致，復與證人甲○○證言互核相符，衡諸證人甲○○
    與被告間素無仇隙，當無甘冒觸犯偽證罪之風險而設詞誣陷
    被告之理，是證人之證詞，誠屬可信。告訴人指訴顯較被告
    供陳內容較為可採，被告所辯顯係卸責之詞，不足採信。按
    汽車超車時，後行車應待前行車減速靠邊或以手勢或亮右方
    向燈表示允讓後，後行車始得超越。超越時應顯示左方向燈
    並於前車左側保持半公尺以上之間隔超過，行至安全距離後
    ，再顯示右方向燈駛入原行路線，道路交通安全規則第101
    條第5 款定有明文，被告既考領有合法普通小型車駕駛執照
    ，對於上開規定自難諉為不知。且事發當時日間自然光線、
    柏油路面乾燥無缺陷、無障礙物且視距良好，有道路交通事
    故調查報告表（一）乙紙在卷可參，並無不能注意之情事，
    詎被告於超車時，竟疏未保持安全間距，其駕駛行為具有過
    失，至為灼然。而告訴人因此車禍，受有左足部壓碎傷、左
    足踝骨折、左腓骨骨折、左掌骨多處骨折之傷害，雖經赴長
    庚紀念醫院、光田綜合醫院治療，仍於93年6 月11日在臺中
    榮民總醫院接受左膝下截肢手術，術後需使用義肢，致告訴
    人受有一肢機能毀敗之重傷害，亦有長庚紀念醫院92年9 月
    13日診斷證明書（甲種）、同年10月15日診斷證明書（乙種
    ）、光田綜合醫院93年1 月20診斷證明書、行政院退除役官
    兵輔導委員會臺中榮民總醫院同年6 月16日診斷證明書各乙
    紙附卷可證，並經本院於審理中當庭勘驗屬實。告訴人所受
    之重傷害與被告之過失行為間，顯有相當因果關係，亦堪認
    定。被告所辯，殊無可採。本件事證明確，被告犯行洵堪認
    定。
二、被告因過失肇事致告訴人受重傷，核其所為，係犯刑法第
    284 條第1 項後段之過失重傷害罪。公訴意旨認被告係犯刑
    法第284 條第1 項前段之普通過失傷害罪，惟本院審酌卷附
    行政院退除役官兵輔導委員會臺中榮民總醫院93年6 月16日
    診斷證明書所示，告訴人業已於93年6 月11日在該院接受左
    膝下截肢手術，並經本院於審理中當庭勘驗屬實，有照片2
    幀附卷可稽，是被害人之情況顯已達到毀敗一肢機能之重傷
    害程度，起訴法條尚有未洽，應予變更。又被告於肇事後未
    被有偵查權之公務員或機關發覺其為犯嫌前，留在事故現場
    向到場處理之警員自首犯行，進而接受裁判等節，亦有臺北
    縣政府警察局樹林分局交通分隊交通事故駕駛人是否自首調
    查表乙份在卷足憑，自應依刑法第62條前段之規定減輕其刑
    。爰審酌被告既駕駛車輛參與道路交通，本應小心謹慎以維
    自身及他人之安全，竟疏未保持安全間距，貿然超車，因而
    肇事，過失非輕，並致告訴人受有上述之重傷害，傷勢非輕
    ，且事後仍飾詞圖卸，避重就輕，並未與告訴人達成和解，
    犯罪後態度不佳等一切情狀，量處如主文所示之刑，並諭知
    易科罰金之折算標準，以示懲儆。
據上論斷，應依刑事訴訟法第299條第1項前段、第300條，刑法
第284條第1項後段、第62條前段、第41條第1項前段，罰金罰鍰
提高標準條例第1條前段、第2條，判決如主文。
本案經檢察官曾文鐘到庭執行職務。
中    華    民    國    94    年   10    月    21     日
                  刑事第十庭  審判長法  官   侯志融
                                    法  官   楊博欽
                                    法  官   張宏節
上列正本證明與原本無異。
如不服本判決，應於送達後十日內向本院提出上訴狀。
                                    書記官   鄧順生
中　　華　　民　　國　　94　　年　　10　　月　　21　　日
附錄本案論罪科刑法條全文：
中華民國刑法第284條
因過失傷害人者，處六月以下有期徒刑、拘役或五百元以下罰金
，致重傷者，處一年以下有期徒刑、拘役或五百元以下罰金。
從事業務之人，因業務上之過失傷害人者，處一年以下有期徒刑
、拘役或一千元以下罰金，致重傷者，處三年以下有期徒刑、拘
役或二千元以下罰金。
